【裁判字號】    95,訴,324
【裁判日期】    950517
【裁判案由】    公共危險等
【裁判全文】
臺灣高雄地方法院刑事判決               95年度訴字第324號
公  訴  人  臺灣高雄地方法院檢察署檢察官
被      告  丁○○
                    號
                    （現另案於臺灣高雄第二監獄執行中）
上列被告因竊盜案件，經檢察官提起公訴（95年度偵字第3380號
）及移送併辦（95年度偵字第4328號、第6594號），本院判決如
下：
    主  文
丁○○共同連續攜帶兇器竊盜電線，累犯，處有期徒刑壹年。扣
案之鐵剪參支、鐵條拾捌支、棉紗手套貳個，均沒收。
    事  實
一、丁○○前於民國91年間，因搶奪及違反毒品危害防制條例案
    件，分別經本院以91年度訴字第312 號、91年度訴字第1419
    號，各判處有期徒刑1 年4 月、10月，經裁定定應執行刑為
    有期徒刑2 年2 月，並於93年6 月22日（起訴書誤載為同月
    16 日） 縮短刑期執行完畢。詎丁○○不知悔改，竟意圖為
    自己不法之所有，並基於概括犯意，連續於：(一)95年1 月18
    日凌晨3 時許，由具有犯意聯絡之王世豐，駕駛其不知情之
    友人黃榮東向邱朝祥承租之車號XX-4481 號小貨車搭載丁○○，並攜帶王世豐所有而客觀上得以危害人生命、身體可供
    兇器使用之鐵剪2 支及鐵條9 支，至高雄縣大社鄉嘉誠村柑
    宅巷蜈蜞潭高幹166-A2號電線桿處，再由丁○○持前開鐵條
    插入設於電線桿上之小孔內，充作腳踏釘，攀爬上電線桿，
    並以前開鐵剪，剪斷臺灣電力股份有限公司（下稱臺電公司
    ）所有設置於該處之銅玻璃電線，而王世豐則在電線桿旁把
    風，並撿拾遭剪斷掉落於地面上之電線方式，竊取臺電公司
    所有之銅玻璃電線306 公尺，得手後，王世豐並將竊得之銅
    玻璃電線放置在車號XX-4481 號小貨車上。嗣於同日凌晨3
    時20分許，為警在上址查獲王世豐後，再於同日凌晨7 時許
    ，邱進德、黃連發、侯清輝發現在電線桿旁樹上之丁○○，
    始報警查獲，並扣得上開王世豐所有，而供竊取臺電公司所
    有銅玻璃電線所用之鐵剪2 支、鐵條9 支及棉紗手套2 個。
    (二)95 年2月26日20時許，攜帶其所有而客觀上得以危害人生
    命、身體可供兇器使用之鐵剪1 支及鐵條9 支，至高雄縣大
    樹鄉○○村○○街103 巷24號旁，以所持鐵條插入設於該處
    之協泰2-2A電線桿上之小孔內，充作腳踏釘，攀爬上電線桿
    後，再持前開鐵剪，剪斷臺電公司所有設置於該處之PVC22
    平方風雨電線，而竊得臺電公司所有PVC22 平方風雨電線3
    條（共長114 公尺），為警當場查獲。
二、案經高雄縣政府警察局岡山分局、仁武分局報告臺灣高雄地
    方法院檢察署檢察官偵查起訴及移送併辦。
    理  由
壹、程序方面：
    被告丁○○明知證人即共犯王世豐、「日通小貨車出租商行
    」負責人邱朝祥、發現被告在電線桿旁樹上而通知報警之民
    眾邱進德、侯清輝、黃連發、臺電公司高雄區營業處橋頭巡
    修股配電外線員戊○○、95年2 月26日報警查獲被告之民眾
    蔡復豐、臺電公司鳳山營業處技術員甲○○於警詢所為之陳
    述，均屬被告以外之人於審判外之陳述，具有刑事訴訟法第
    159 條規定，不得為證據之情事，於本院準備程序及審判期
    日，均未聲明異議，而上開證人於警詢所為陳述作成時之狀
    況，並無任何違反自由意志或遭製作筆錄員警誘導陳述之情
    形，本院因認為適當，依刑事訴訟法第159 條之5 第1 項之
    規定，為傳聞法則之例外，應均有證據能力。
貳、實體方面：
一、上揭連續2 次攜帶兇器竊取臺電公司所有電線之事實，業據
    被告迭於警詢、偵查及本院審理時坦承不諱（見警卷(一)第9
    頁、警卷(二)第2 頁、95年度偵字第3380號偵查卷第6 頁、95
    年度偵字第6594號偵查卷第8 至9 頁、本院卷第18至19頁、
    第36頁、第48頁），核與證人王世豐、邱朝祥、邱進德、侯
    清輝、黃連發、戊○○、蔡復豐、甲○○證述情節相符（見
    警卷(一)第6 頁、第11至12頁、第13至17頁、第3 頁、95年度
    偵字第3380號偵查卷第5 至6 頁、第42頁、警卷(二)第4 至5
    頁、第6 至7 頁），並有查獲照片16張、贓物認領保管單2
    紙附卷可稽（見警卷(一)第31至33頁、第28頁、警卷(二)第17至
    20 頁 、第15頁），復有王世豐所有供竊盜臺電公司所有電
    線所用之鐵剪2 支、鐵條9 支、棉紗手套2 個，以及被告所
    有供竊盜臺電公司所有電線所用之鐵剪1 支、鐵條9 支扣案
    可憑，堪以認定。
二、按竊盜或損壞電桿、電線、變壓器或其他供電設備者，依刑
    法之規定從重處斷，電業法第105 條定有明文。次按，刑法
    第321 條第1 項第3 款之攜帶兇器竊盜罪，係以行為人攜帶
    兇器竊盜為其加重條件，此所謂兇器，其種類並無限制，凡
    客觀上足對人之生命、身體、安全構成威脅，具有危險性之
    兇器均屬之，且祇須行竊時攜帶此種具有危險性之兇器為已
    足，並不以攜帶之初有行兇之意圖為必要，最高法院著有79
    年度臺上字第5253號判例可資參照。查被告先後2 次行竊所
    用之鐵剪3 支及鐵條18支，均係金屬製品，材質堅硬，此經
    本院當庭勘驗無訛（見本院卷第74頁），客觀上足以危害人
    之身體、生命安全，依上開判例意旨說明，該等物品顯具客
    觀危險性，自屬兇器無訛。而被告夥同王世豐竊得之銅玻璃
    電線306 公尺，以及單獨竊得之PVC22 平方風雨電線3 條，
    均為臺電公司所有之電線，亦據證人戊○○、甲○○於警詢
    證述明確，是核被告所為，均係犯電業法第105 條之竊盜電
    線罪，應依刑法第321 條第1 項第3 款之攜帶兇器竊盜既遂
    罪從重處斷。公訴意旨認被告係犯刑法第321 條第1 項第3
    款之攜帶兇器竊盜罪，容有未合，惟起訴之基本社會事實同
    一，爰依法變更起訴法條。被告就95年1 月18日，在高雄縣
    大社鄉嘉誠村柑宅巷蜈蜞潭高幹166-A2號電線桿處，攜帶兇
    器竊盜電線部分之犯行，與王世豐間，具有犯意聯絡及行為
    分擔，為共同正犯。被告先後2 次攜帶兇器竊盜電線犯行，
    時間緊接，犯罪基本構成要件相同，顯係基於概括犯意反覆
    為之，為連續犯，應依刑法第56條之規定論以一罪，並加重
    其刑。被告於95年2 月26日，在高雄縣大樹鄉○○村○○街
    103 巷24號旁，攜帶兇器竊盜電線犯行，雖未經起訴，因與
    起訴並經本院論罪科刑部分，具有連續犯之裁判上一罪關係
    ，自為起訴效力所及，本院自得一併審理。又被告前於91年
    間，因搶奪及違反毒品危害防制條例案件，分別經本院以91
    年度訴字第312 號、91年度訴字第1419號，各判處有期徒刑
    1 年4 月、10月，經裁定定應執行刑有期徒刑2 年2 月，並
    於93年6 月22日縮短刑期執行完畢等情，有臺灣高等法院前
    案紀錄表1 紙在卷可佐，被告於有期徒刑執行完畢後，5 年
    內再犯前揭有期徒刑以上之2 罪，均為累犯，應依刑法第47
    條規定加重其刑。被告同時有2 種以上刑之加重事由，依法
    遞加之。本院審酌被告正值青年，不思循正當工作，以獲致
    財物維生，竟為圖私利，連續2 次行竊，除侵害個人之財產
    權益外，其以持有兇器之方式行竊，更足以危害個人生命、
    身體安全，惟念及被告坦承犯行，堪認尚具悔意，且即時為
    警查獲，被告竊得之電線，業經警方發還臺電公司等一切情
    形，量處如主文所示之刑。被告與王世豐於95年1 月18日為
    警查獲時所扣得之鐵剪2 支、鐵條9 支、棉紗手套2 個，均
    係共犯王世豐所有，供渠等2 人竊取臺電公司電線所用之物
    ；另被告於同年2 月26日為警查獲時扣得之鐵剪1 支及鐵條
    9 支，則均為被告所有，供被告竊取臺電公司電線所用之物
    ，已據被告及證人王世豐陳稱甚詳，爰均依刑法第38條第1
    項第2 款規定，併予宣告沒收。
三、不另為無罪部分：
  (一)公訴意旨另認被告於95年1 月18日凌晨3 時許，在高雄縣大
    社鄉嘉誠村柑宅巷蜈蜞潭高幹166-A2號電線桿處，與王世豐
    共同攜帶鐵剪2 支、鐵條9 支及棉紗手套2 個，竊取臺電公
    司所有設置於該處之銅玻璃電線306 公尺部分，尚涉犯刑法
    第188條之妨害供公眾之電氣事業罪。
  (二)按犯罪事實應依證據認定之，無證據不得認定犯罪事實；又
    不能證明被告犯罪者，應諭知無罪之判決，刑事訴訟法第15
    4 條第2 項及第301 條第1 項分別定有明文。次按，刑法第
    188 條之妨害公用事業罪，以妨害鐵路、郵務、電報、電話
    ，或供公眾之用水、電氣、煤氣事業為要件，此所稱之妨害
    ，指以不當方法妨礙、侵害其正常狀態之行為而言；考其立
    法目的，係為保障公眾使用上開列舉公用事業之利益而設，
    用以維護公共之安全，故於刑法公共危險罪章立此規定。從
    而其妨害行為，必足以危害不特定或特定多數之公眾使用上
    揭公用事業利益，始足當之，倘未達此程度而僅妨害特定少
    數人，除另該當其他犯罪構成要件，應依他罪論處外，尚難
    成立本罪，最高法院88年台上字第6831號著有判例可資參照
    。
  (三)查被告確有於上揭時、地，攜帶兇器竊取臺電公司所有之銅
    玻璃電線306 公尺，固經本院認定如前，惟被告竊取該306
    公尺之銅玻璃電線究係妨害何人使用電力事業之利益，以及
    其範圍為何，檢察官起訴書均未明確認定，卷內亦無任何證
    據可供佐證或判斷，審酌被告竊取該306 公尺之銅玻璃電線
    ，通常均會造成特定用戶之斷電現象，但其範圍應不致於過
    廣，檢察官既未提出任何證據說服本院被告竊取電線之行為
    ，已足以危害不特定或特定多數之公眾使用電力事業，本諸
    「罪疑有利被告原則」（in dubio pro reo），自無法單憑
    檢察官片面之揣測，遽為被告不利之認定。故此部分既然無
    法證明，依法本應為無罪之諭知，惟因公訴人認此部分與前
    開論罪科刑部分，具有想像競合犯之裁判上一罪關係，爰不
    另為無罪之諭知。
四、臺灣高雄地方法院檢察署94年度偵字第4328號併辦意旨另以
    ：被告與綽號「戰車」之不詳姓名男子均意圖為自己不法之
    所有，並基於共同概括犯意，於94年7 、8 月間某日上午10
    時，持「戰車」所有，客觀上足以傷害人生命、身體之鐵剪
    刀，至高雄縣仁武門九曲村瓦厝街90巷內產業道路編號唯豐
    分13右2 電線桿，竊取臺電公司所有之PVC60 平方公釐之電
    線82公尺，因認被告此部分亦涉犯刑法第321 條第1 項第3
    款之竊盜罪嫌，並以被告之自白、證人即臺電公司鳳山營運
    處配電員丙○○之證詞，以及電力線路失竊現場調查報告表
    1 紙、照片3 張為證據。惟查：(一)被告於本院審理時，堅詞
    否認有與「戰車」共同行竊之犯行，辯稱：伊並未與「戰車
    」一同行竊，因伊曾目睹「戰車」竊取電纜線之過程，而將
    實情告知警方等語（見本院卷第19頁、第35頁、第48頁、第
    83至84頁），而紬繹被告95年1 月18日第1 次警詢筆錄之記
    載，被告係陳述其於94年7 、8 月間某日，與「戰車」一同
    至高雄縣大樹鄉湖底村湖底巷附近電線桿，其在車上目睹「
    戰車」行竊之過程，被告當日警詢並未自白其與「戰車」基
    於犯意聯絡而共同行竊，併辦意旨認被告自白犯罪，容有誤
    會。又被告完成第1 次警詢筆錄之製作後，復於同日下午帶
    同警方前往指認高雄縣仁武鄉○○村○○街90巷內產業道路
    電線桿（編號唯豐分13右2） 為行竊地點，然被告指認地點
    與其第1 次警詢筆錄供稱行竊地點為高雄縣大樹鄉，顯然不
    同，以致被告指認「戰車」行竊乙節，是否真實，亦非無疑
    ，自不宜以被告前後矛盾之供述，據以認定被告確有與「戰
    車」共同竊取臺電公司所有電纜線之事實。(二)證人丙○○之
    證述，以及電力線路失竊現場調查報告表1 紙、照片3 張，
    僅能證明臺電公司設置於高雄縣仁武鄉○○村○○街90巷內
    產業道路電線桿（編號唯豐分13右2） 上之電纜線失竊之事
    實，並不能證明該電纜線為被告，或被告與「戰車」所竊。
    綜上，併辦意旨所指之竊盜部分，既屬不能證明，而與本案
    論罪科刑部分，不生審判不可分之關係，自宜退回檢察官依
    法處理。
據上論斷，應依刑事訴訟法第299 條第1 項前段、第300 條，電
業法第105 條，刑法第28條、第56條、刑法第321 條第1 項第3
款、第47條、第38條第1 項第2 款，判決如主文。
本案經檢察官乙○○到庭執行職務。
中    華    民    國    95    年    5     月    17    日
                  刑事第十庭  審判長法  官  徐美麗
                                    法  官  莊佩吟
                                    法  官  高增泓
以上正本證明與原本無異。
如不服本判決，應於收受送達後10日內向本院提出上訴書狀。
中    華    民    國    95    年    5     月    17    日
                                    書記官  林慧芬
附錄本案論罪科刑法條全文：
電業法第105條
竊盜或損壞電桿、電線、變壓器或其他供電設備者，依刑法之規
定從重處斷。
刑法第321條
犯竊盜罪而有下列情形之一者，處6 月以上、5 年以下有期徒刑
：
  一  於夜間侵入住宅或有人居住之建築物、船艦或隱匿其內而
      犯之者。
  二  毀越門扇、牆垣或其他安全設備而犯之者。
  三  攜帶兇器而犯之者。
  四  結夥三人以上而犯之者。
  五  乘火災、水災或其他災害之際而犯之者。
  六  在車站或埠頭而犯之者。
前項之未遂犯罰之。
刑法第320條
意圖為自己或第三人不法之所有，而竊取他人之動產者，為竊盜
罪，處5年以下有期徒刑、拘役或500元以下罰金。
意圖為自己或第三人不法之利益，而竊佔他人之不動產者，依前
項之規定處斷。
前二項之未遂犯罰之。


司法院資訊處製作；財團法人民間司法改革基金會備份。
